臺灣臺北地方法院交通事件裁定　　　 100年度交聲字第2476號
原處分機關　臺北市交通事件裁決所
異　議　人
即受處分人　何季蒲
上列異議人即受處分人因違反道路交通管理處罰條例事件，對於
臺北市交通事件裁決所中華民國100 年11月4 日所為之處分（原
處分案號：北市裁罰字第裁22-AEY662478號），聲明異議，本院
裁定如下：
    主  文
異議駁回。
    理  由
一、原處分意旨略以：本件異議人即受處分人何季蒲於100 年9
    月2 日晚間11時37分許，駕駛車牌號碼5672－EA號自用小客
    車，行經臺北市松山區○○○路○ 段為原舉發單位即臺北市
    政府警察局松山分局員警攔停，經進行酒精濃度測試，其測
    試值每公升達0.29毫克，員警即以異議人違反道路交通管理
    處罰條例第35條第1 項第1 款規定，舉發「酒精濃度過量達
    0.29毫克（超過0.25毫克以上未滿0.4 毫克）」之違規。嗣
    異議人於舉發通知單上所載應到案日期100 年9 月17日前，
    向原處分機關臺北市交通事件裁決所提出申訴，經原處分機
    關函請原舉發單位調查後，仍認異議人有上開違規行為，原
    處分機關乃於100 年11月4 日，以異議人有「汽車駕駛人酒
    精濃度超過規定標準（0.25-0.4）」之違規行為，依道路交
    通管理處罰條例第35條第1 項第1 款、第24條及違反道路交
    通管理事件統一裁罰基準及處理細則等規定，裁處異議人罰
    鍰新臺幣19,500元，並吊扣駕駛執照12個月及施以道路交通
    安全講習（異議人已於100 年9 月5 日繳納罰鍰19,500元）
    等語。
二、聲明異議意旨略以：伊是於當日在友人家中食用含有酒精成
    分之麻油雞，並未喝酒，伊在上開地點被攔停，於員警要求
    實施酒測時，因為自信並無飲酒，所以相當配合員警酒測，
    惟員警於實施酒測前並未告知伊要確認已經超過飲酒時間15
    分鐘，且伊於員警酒測後發現測得數值與標準值差異甚小，
    乃請求員警再行重測，但員警竟然予以拒絕，從而本件實施
    酒測之員警確未確實依「取締酒後駕車程序」施測，所測得
    之數值即不能作為認定異議人有違規之依據。是對於原處分
    不服，為此聲明異議，請准予撤銷原處分等語。
三、按汽車駕駛人飲用酒類後其吐氣所含酒精濃度超過每公升0.
    25毫克以上者，不得駕車，道路交通安全規則第114 條第2
    款有明文規定。再按汽車駕駛人，駕駛汽車經測試檢定酒精
    濃度超過規定標準者，處新臺幣（下同）15,000元以上6 萬
    元以下罰鍰，並當場移置保管該汽車及吊扣其駕駛執照1 年
    ；又汽車駕駛人有第35條第1 項規定之情形者，應接受道路
    交通安全講習，道路交通管理處罰條例第35條第1 項第1 款
    及第24條第1 項第2 款亦分別定有明文。
四、經查：
（一）異議人有於100 年9 月2 日晚間11時37分許，駕駛車牌號
      碼5672-EA 號自用小客車，在臺北市松山區○○○路○ 段
      303 巷，為正在進行酒測勤務之員警攔檢，並測得其呼氣
      所含酒精濃度達每公升0.29毫克而超出規定標準之事實，
      有臺北市政府警察局舉發違反道路交通管理事件通知單、
      呼氣酒精濃度測試單影本、臺北市政府警察局松山分局10
      0 年10月3 日北市警松分交字第10036268300 號函等在卷
      可稽，並據舉發本件違規行為之臺北市政府警察局松山分
      局警備隊員警吳國樑到庭證述屬實，復為異議人所不爭執
      ，是上開事實應堪認定。
（二）又本件員警所使用之呼氣酒精測試器（器號：020196/075
      506 號），業於100 年1 月19日經經濟部標準檢驗局檢定
      合格，且本件案發時尚未逾越檢定後1 年之有效期間，且
      酒精濃度測試單上顯示之案號為609 ，尚在檢定合格有效
      期間1 千次以內，此有呼氣酒精測試器檢定合格證書、呼
      氣酒精濃度測試單各1 紙在卷可稽。是本件舉發時所使用
      之呼氣酒精測試器係經檢定合格之儀器，當無疑義。再者
      ，依據經濟部標準檢驗局訂定之「呼氣酒精測試器及分析
      儀檢定檢查技術規範」規定，該規範適用於應受檢定檢查
      之呼氣酒精測試器及分析儀，當測量結果大於或等於每公
      升0.25毫克且小於每公升2 毫克時，檢定公差值則為正負
      百分之五，為該技術規範第7.1 條表2 所明定，因本件異
      議人當時測得之呼氣酒精濃度達每公升0.29毫克，高出標
      準值已經超出上開正負百分之5 之誤差範圍，是應認為員
      警使用上開酒測器測試，縱存有儀器可容許之誤差或閾值
      ，亦不影響異議人當時酒精濃度超過規定標準之事實，其
      質疑酒測結果之正確性，尚非可採。此外，據異議人於本
      院調查時陳稱：伊可能本身因為體質的關係，以前有因吃
      薑母鴨被酒測，那次的濃度是到0.27，沒有被罰等語，顯
      見異議人本可預見自己食用薑母鴨以後，其呼氣酒精濃度
      可能超出法定標準值無疑，則異議人對於上開違規當有可
      歸責之事由。從而，應堪認異議人確有上開酒精濃度超過
      法定標準之違規行為甚明。
（三）再異議人雖辯稱執勤警員攔停進行酒測前未予伊漱口之機
      會，影響酒測結果云云，惟依內政部警政署所頒佈之「取
      締酒後駕車程序」規定，警察人員於執行酒精濃度測試時
      ，於測試前應先確定受測者已飲酒結束15分鐘以上或提供
      礦泉水給受測者漱口，避免口腔殘存酒精，該實施酒測前
      提供飲水之目的在於避免口中有酒精殘留而造成酒測值之
      誤差，所以飲用酒類未逾15分鐘者，始有提供礦泉水漱口
      之必要，反之，飲用酒類已逾15分鐘者，則未有口腔中殘
      存酒精致影響酒測結果之虞，而無庸提供漱口。查本件原
      舉發之員警攔檢異議人時，有先詢問異議人有無飲酒，異
      議人表示並無喝酒，也未提及因為先前有食用含有酒精成
      分之食品，故要先休息15分鐘或漱口後再行測試一節，經
      證人吳國樑到庭具結證述明確，則員警於攔檢時對異議人
      確認，異議人既表示其先前未喝酒，即難認為員警直接對
      異議人實施酒精濃度測試有違反上開規範之情形。更何況
      本件據異議人自陳稱其係在友人位於安和路靠近敦化南路
      住處食用薑母鴨，約10、11時許離開，則從異議人描述其
      食用薑母鴨之地點、時間判斷，員警對異議人實施酒測之
      時間應已間隔其食用含酒精類食品15分鐘以上，依上開規
      定本無讓異議人再休息15分鐘或提供礦泉水予異議人漱口
      之必要，是異議人所辯上情自無足採取。
（四）異議人雖又陳稱：伊經員警施測結果，發現超過標準值，
      要求予以重測，而為員警所拒絕等語。惟異議人當時既然
      表示未飲酒並同意立即接受酒測，縱其嗣後後悔希望可以
      休息、漱口後再行接受測試，然員警執行酒駕攔檢勤務，
      難免會有呼氣酒測結果略為超過標準值之情形，如就其中
      特定個案，員警應受測者要求而同意在相當時間後予以重
      測，即難避免有執行標準不一，甚至遭人質疑有偏袒特定
      人士之弊端，是如非有特殊爭議情事，員警一概不同意重
      新測試，本屬合乎其執法規範之合理處置，此觀內政部警
      政署94年6 月27日警署交字第0940076632號函示稱：「駕
      駛人呼氣酒精濃度經執勤員警依據『取締酒後駕車程序』
      完成檢測後，除有明顯異常情形外，不論有無超過標準，
      均不得實施第2 次檢測。」等語即明。本件員警既已於合
      乎上開酒測取締標準程序施測後，認為測試結果並無疑義
      之處，而拒絕應異議人要求重新測試，於法當無違誤之處
      。
（五）異議人於本院調查時復陳稱：伊當時意識清醒，並未有不
      能安全駕駛之情形，故於發現酒測超過標準值後，即請員
      警對其進行生理平衡檢測等語，此並有異議人之生理平衡
      檢測表翻拍照片在卷可參。惟按飲酒後控制能力下降，在
      道路上駕駛車輛，本對道路安全造成極大威脅，是上開道
      路交通安全規則、道路交通管理處罰條例關於呼氣酒精濃
      度超出一定標準即禁止駕車之規定，係為了保障道路使用
      人之安全所普遍訂定之行政規範，考量維護用路人之安全
      、取締所耗費之成本、及限制駕駛人之用路權利各方面後
      ，定出適當之規定，構成要件上講求簡單明確，以使一般
      國民可以清楚知悉，第一線之執法人員亦有所遵循，故只
      要呼氣酒精濃度超出每公升0.25毫克，即認定不得駕車，
      並依法裁罰，不似刑法第185 條之3 酒醉駕車公共危險罪
      之成立，尚須以「不能安全駕駛動力交通工具」為要件，
      故異議人飲酒後，縱未達不能安全駕駛之程度，亦無礙於
      其經測試檢定有酒精濃度超過規定標準之認定，異議人辯
      稱伊尚能安全駕駛車輛等語，仍不足持以為免罰之理由。
五、綜上所述，異議人確有於前述時、地，駕駛車輛，而有「汽
    車駕駛人酒精濃度超過規定標準（0.25-0.4）」之違規行為
    ，原處分機關依道路交通管理處罰條例第35條第1 項第1 款
    、第24條，違反道路交通管理事件統一裁罰基準及處理細則
    等規定，裁處異議人罰鍰19,500元，吊扣駕駛執照12個月，
    並應參加道路交通安全講習，核無違誤。異議人聲明異議，
    指摘原處分不當，為無理由，應予駁回。
據上論斷，應依道路交通事件處理辦法第18條，裁定如主文。
中    華    民    國  100     年    12    月    23    日
                  刑事第十四庭  法  官  陳思帆
上正本證明與原本無異。
如不服本裁定，應於裁定送達後5日內向本院提出抗告狀。
                                書記官  林素霜
中    華    民    國   100    年    12    月    26    日